【裁判字號】    99,交訴,14
【裁判日期】    990824
【裁判案由】    公共危險等
【裁判全文】
臺灣臺北地方法院刑事判決              99年度交訴字第14號
公  訴  人  臺灣臺北地方法院檢察署檢察官
被      告  甲○○
選任辯護人  林傳欽律師
上列被告因公共危險等案件，經檢察官提起公訴（98年度偵字第
27145號），本院判決如下：
    主  文
甲○○因過失傷害人，處有期徒刑肆月。又駕駛動力交通工具肇
事，致人受傷而逃逸，處有期徒刑捌月。應執行有期徒刑拾月。
    事  實
一、甲○○於民國98年9月23日中午12時許，駕駛車牌號碼7N-76
    42號自小貨車，沿臺北縣新店市○○路往臺北方向行駛（起
    訴書誤載為新店方向），行經北新路與環河路口，本應注意
    汽車行駛至交岔路口，其行進、轉彎應遵守燈光號誌之指示
    ，而當時天候晴，視線良好，所行經之柏油路面乾燥無缺陷
    、無障礙物，視距良好，行車管制號誌正常，並無不能注意
    之情事，竟疏未注意，在上開交岔路口行車管制號誌仍顯示
    為紅燈，尚未變換為綠燈，仍屬禁止通行，不得超越停止線
    或進入路口之狀況下，闖越紅燈貿然穿越上開交岔路口，適
    有丙○○騎乘車牌號碼LKL-690號機車，沿光明街往碧潭橋
    方向行駛，行經該處，待該路口燈號轉綠後即行起步，閃避
    不及，兩車因而發生碰撞，致丙○○人車倒地，並受有第二
    腰椎壓迫性骨折、尾胝骨骨折、下背部及腹部挫傷之傷害。
    甲○○於駕車肇事後，竟不停車處理、亦未報警及救護傷患
    即駕車逃逸，幸經目擊車禍發生之同向騎乘機車騎士丁○○
    記下甲○○之車號後報警處理，始為警循線查獲。
二、案經丙○○訴由臺北縣政府警察局新店分局報告臺灣臺北地
    方法院檢察署檢察官偵查起訴。
    理  由
壹、程序方面
    按被告以外之人於審判外之陳述，雖不符刑事訴訟法第159
    條之1、159條之2、159條之3、159條之4等規定，而經當事
    人於審判程序同意作為證據，法院審酌該言詞陳述或書面陳
    述作成時之情況，認為適當者，亦得為證據。當事人、代理
    人或辯護人於法院調查證據時，知有第159條第1項不得為證
    據之情形，而未於言詞辯論終結前聲明異議者，視為有前項
    之同意，刑事訴訟法第159條之5定有明文。本案當事人就下
    述各項證據方法之證據能力，於言詞辯論終結前均同意作為
    證據，而經本院審酌各該證據方法之作成時，並無其他不法
    之情狀，均適宜為本案之證據，依刑事訴訟法第159條之5之
    規定，有證據能力。
貳、實體方面：
一、訊據被告甲○○固然坦承前開車輛確實為其所駕駛之事實，
    然矢口否認有何過失傷害及肇事逃逸之犯行，辯稱：車子是
    我開的，但是我沒有撞到人云云，辯護人辯稱：被告早於案
    發時已經過案發地點，且告訴人與證人丁○○為鄰居，告訴
    人曾有幫助詐欺案件，渠等之證述難認公正，且證人丁○○
    提供2個車號，顯見可能有認錯車牌云云。惟查：
  (一)過失傷害部分：
  1.告訴人即證人丙○○於本院審理時證稱：98年9月23日中午
    我當時是騎乘車號690號、英文字母不記得的機車要回家，
    我經過環河路，我要朝著碧潭橋那邊，我在環河路與北新路
    口那邊停紅燈，大概12點15分至20分左右，綠燈亮的時候我
    要走，我前面已經有兩個騎車的人過了，我是第三個，我要
    經過的時候，就有一輛藍色發財車從我左邊撞過來的。我當
    時受的傷害就是尾椎骨斷裂，腰部的第二節壓迫了，造成我
    二個月無法起床走動。那部發財車撞到我之後，並無停下來
    ，也沒有下車查看我的傷勢。當天的天氣狀況還好，沒有下
    雨，有一點太陽，視線很好。我沒有看到該部發財車的車牌
    號碼。我當時很痛躺在地上，因為身體疼痛無法記下來，有
    人過來說已經記下車號，另外一個人還有說怎麼撞到人沒有
    停下來，該部車輛往前開到檳榔路口那邊遇到紅燈，有稍微
    停一下，後來有人追到那邊，告訴他說撞到人了，但是那部
    車輛也沒有停下來。我機車擦傷，當時機車是左側與肇事車
    輛撞到。機車我有送去修理等語（見本院卷第51至55頁）。
    復經現場目擊之證人丁○○於本院審理時證稱：98年9月23
    日有目睹車禍，大約中午12點20分，於新店市○○路與環河
    路的交叉口。當時我騎乘機車在前面等綠燈亮，綠燈亮起我
    就往前騎，我就看到一部福特好幫手藍色小貨車，由北新路
    （新店往台北方向）開，然後就擦撞一輛機車，是小貨車的
    右前側去擦撞到機車的左車頭，被害人的車子與肇事的車子
    擦撞，撞擊的時候聲音很大。機車上有一個婦人就倒在地上
    無法爬起來，當時她在北新路上，我怕她再次受到傷害，就
    有幫忙擋住車輛。我把我的機車移到她倒地位置的後面，當
    時我跟著告訴人的機車後方行駛，後來她被撞到倒地，我就
    把我的機車停在被害人後面擋住。我那時候是在告訴人的後
    面，我綠燈起步，該部車輛過來，我就看到是福特好幫手的
    車頭，但是並不會去看車頭，因為沒有想到會擦撞，後來發
    生擦撞後我看到車尾的部分等語（見本院卷第55頁背面至57
    頁背面、第119至120背面），復有臺北縣政府警察局新店分
    局交通事故現場圖、道路交通事故調查報告表等在卷可稽（
    見98年度偵字第27145號偵查卷第15至25頁），顯見98年9月
    23日中午12時許，有一部藍色小貨車，沿臺北縣新店市○○
    路往新店方向行駛，行經北新路與環河路口，闖越紅燈貿然
    穿越上開交岔路口，導致沿光明街往碧潭橋方向行駛丙○○
    騎乘車牌號碼LKL- 690號機車，行經該處，閃避不及，兩車
    因而發生碰撞，致丙○○人車倒地，且該部小貨車於肇事後
    未停車救護傷患，逕行駛去逃逸等情，堪認屬實。
  2.告訴人丙○○因本件車禍受有第二腰椎壓迫性骨折、尾胝骨
    骨折、下背部及腹部挫傷之傷害，復有財團法人天主教耕莘
    醫院診斷證明書及該院99年5月17日檢附之告訴人丙○○相
    關病歷資料在卷可稽（見前揭偵查卷第30頁及本院卷第69至
    75頁），是告訴人即被害人丙○○因而受有上揭傷害之事實
    ，亦堪以認定。辯護人雖辯稱告訴人曾於本院涉有幫助詐欺
    罪行，並於99年4月20日提出照片3張欲證明告訴人傷害並非
    嚴重，然查此部份業有上開診斷證明書及相關病歷在卷，且
    本件車禍發生之時間為98年9月23日，與所提出照片之時間
    99 年4月13日相隔已達半年以上，尚難以此證明告訴人之傷
    勢非重，辯護人所辯並非可採。
  3.證人丁○○於本院審理時證稱：我沒有看到貨車的車牌號碼
    ，但是我有看到貨車後面車斗上的白色噴漆號碼，我告訴警
    察二組車號，因為我看噴漆的時候，距離愈來愈遠，我看號
    碼6及4有點模糊，我無法確定車牌的號碼到底是如何，所以
    我講了7N-7642號及7N-7246號二組的車號，但是我有看到發
    財車的車型，為福特好幫手，是藍色車體，車體還算完整，
    發財車車斗上方的部份是空的，並無裝設車棚。我有看到一
    個福特的標誌的痕跡，福特的標誌就是一個橢圓型。肇事車
    輛往前開之後，就是一直往前開沒有停下來。後來有一名騎
    車追趕的年輕人，後來有回到現場告知肇事車輛車號，我發
    現與我當時記下的車號是一樣的，那個人向我說完之後他就
    離開了，當時警察已經來了，他說完之後就離開了等語（見
    本院卷第119至120頁背面），由證人丁○○前述證言可知，
    其雖提供2個車牌號碼，惟其辨認肇事車輛之依據，係以該
    小貨車車斗上之白色噴漆號碼，並非以該車車牌，且除肇事
    車輛係自小貨車外，並明確指出肇事車輛之顏色、廠牌及型
    號之客觀狀態，證人丁○○對於該小貨車之外型特徵應無誤
    認肇事車輛之可能。證人即到場處理員警乙○○於本院審理
    時證稱：當時我接獲勤務中心通報後，就趕到現場去。派出
    所員警有遞給我一張單子，上面有目擊證人丁○○的名字及
    電話號碼，及目擊證人提供的二個車牌號碼，現場圖繪製完
    之後，我就到耕莘醫院去找傷者，回到警備隊後又去查車牌
    號碼，知道二個車號都是自小貨車，其中一個是住板橋開貨
    運行，打電話問那個人的時候，他說他的車輛都還沒出車，
    我再打另一個車牌號碼的車主電話，就是被告，我有請丁○○確認，但是丁○○說他不敢，後來被告在我們分局門口的
    時候，我請丁○○再確認是否是這部車，丁○○就說確定等
    語（見本院卷第81至83頁）。佐以被告於偵查中及審理時均
    供稱：有一個年輕人說我撞到人了，不到一秒就走了等語，
    顯見該名年輕人亦確認係被告肇事，非僅證人丁○○一人指
    認被告肇事。再者，本院查詢車號7N-7642號、7N-7246號之
    車籍查詢資料顯示：車號7N-7642號之車輛，其車主為被告
    甲○○，廠牌為福特六和、車號7N-7246號之車輛，其車主
    為向盟企業有限公司，廠牌為中華等情，有車籍查詢資料在
    卷可參（見本院卷第127至128頁），足認於98年9月23日中
    午12時15分至20分許，在臺北縣新店市○○路與環河路口擦
    撞告訴人機車之肇事車輛，確係被告所駕駛之車牌號碼
    7N-7642號之藍色福特好幫手自小貨車無疑。
  4.辯護人雖辯稱被告於當日上午10時26分至10時50分位於新店
    農會，其與肇事地點僅一分多鐘的車程，然肇事時間為中午
    12點多，被告早於肇事時間前即已經過肇事地點云云，惟此
    僅能證明當日上午10時26分至10時50分被告之所在，尚難據
    此即認定被告於肇事時間未經過肇事地點。辯護人復辯稱：
    證人丁○○提供2個車號，有誤認之可能性云云，惟證人丁○○確認肇事車輛，並非單以車號判定，尚包含該車之外型
    等可資辨別之特徵，且福特汽車的標誌與TOYOTA、中華汽車
    之標誌均不相符，此為一般人為具備之常識，應當不至有誤
    認的情形。辯護人又辯稱告訴人與證人丁○○為鄰居，應是
    認識，且證人丁○○於本院審理時證稱其為學生，這學期有
    註冊，網路查詢逾期未註冊名單卻有證人丁○○，認為證人
    丁○○之證述真實性有所疑慮，惟本院參諸證人與被告間並
    無仇怨，衡情應無設詞攀誣，或虛構違法事實陷害被告之理
    ，且其到庭具結作證，更以刑事責任擔保其證言之真實性，
    證人實無動機或理由須甘冒誣告、偽證之刑責，要共同虛構
    事實以誣陷被告涉犯本件重罪，且證人丁○○於案發當時即
    已向員警已提供2個車牌號碼，員警進一步調查並確認後始
    認定肇事車輛為被告駕駛之自小貨車，更可證明告訴人、證
    人丁○○並無為使證詞一致而刻意互相勾串之情形。辯護人
    所辯，並非可採。
  5.按駕駛人駕駛汽車，應遵守道路交通標誌、標線、號誌之指
    示，道路交通安全規則第90條定有明文。又按車輛面對圓形
    紅燈表示禁止通行，不得超越停止線或進入路口道路，交通
    標誌標線號誌設置規則第206條第5款亦有明定。本件肇事路
    段為交岔路口，設有燈光管制號誌，此有道路交通事故調查
    報告表在卷可稽。被告駕駛自小貨車，自應遵守燈光管制號
    誌。本件車禍當時天氣晴朗，日間有自然光線，被告所行經
    之上開有號誌交岔路口柏油路面無缺陷、無障礙物，視距良
    好，此有上開道路交通事故調查報告表在卷可徵，被告自可
    確切掌握路上人、車之動態，殊無不能注意之情事，竟疏未
    注意，見其行向之號誌紅燈已亮起，未依上開規定停車而仍
    繼續前行，致生本件交通事故，其顯有過失甚明。又告訴人
    係因本件交通事故致受有上開傷害，是其所受之上開傷害與
    被告之過失行為間，具有相當因果關係甚明，被告自應就其
    過失行為負責，是被告過失傷害犯行，堪予認定。
  6.至於辯護人聲請調閱被告妻子之行動電話通聯記錄之基地台
    位置，以證明被告當日之路徑及行程，惟依被告之供述，其
    當日至新店家樂福搭載妻子回家，則在此之前應非與其妻一
    同，則被告妻子之行動電話通聯記錄，尚難證明被告當日之
    路徑及行程，此部份調查證據之聲請，自無必要。辯護人又
    辯稱告訴人與證人丁○○為鄰居，應是認識，並請求調閱告
    訴人及證人之手機通話紀錄，惟依前所述證人丁○○之證詞
    真實性無疑，此部分僅為辯護人臆測之詞，尚難認該項聲請
    有其必要，附此敘明。
  (二)肇事逃逸部分：
  1.關於被告肇事逃逸之經過，業依告訴人丙○○及證人丁○○
    前述證述明確，被告駕駛之自小貨車於擦撞告訴人之機車後
    ，撞擊聲響很大，並非細微，且小貨車車身較一般自小客車
    高，視野亦較佳，對於車輛前方行車狀況之情形顯然清晰無
    礙，被告可確切掌握路上人、車之動態，是被告對於其右前
    方所發生的事故，當無不知與他人發生擦撞之可能。況車輛
    間若發生擦撞或碰撞，車體本身亦會產生搖晃，駕駛人怎會
    毫無知覺，足證被告雖知悉其前述自小貨車後方與他車發生
    擦撞之事實，且主觀上對於他人可能因此擦撞而受有傷害一
    節，亦有認識，卻未停車察看告訴人之傷勢，採取救護或其
    他必要措施，亦未向警察機關報告，即逕行駕車離去現場，
    被告駕駛動力交通工具肇事致人受傷而逃逸之證據明確，應
    依法論科。是被告辯稱不知所駕駛之汽車有發生擦撞云云，
    即難採信。
  2.按刑法第185條之4之駕駛動力交通工具肇事致人受傷而逃逸
    罪，其立法目的，係為促使駕駛人於肇事後，能對被害人即
    時進行救護，以減少死傷。查被告既可知悉肇事且致人受傷
    之情，且核被告當時亦無任何不能下車、報警或停留現場協
    助救援之正當理由，其竟未停留現場下車察看告訴人之傷勢
    狀況，旋即繼續往前行駛離去，可見被告顯有逃避對告訴人
    即時實施救護責任之情，自已侵害刑法駕車肇事逃逸罪名所
    欲保護之法益，足認其具有肇事逃逸之犯意甚明。
  (三)綜上所述，本案事證明確，被告犯行均堪認定，其就過失傷
    害及肇事逃逸部分所辯各節，均無足採，應依法論科。
二、核被告所為，係犯刑法第284條第1項之過失傷害罪及同法第
    185條之4駕駛動力交通工具肇事，致人受傷而逃逸罪。又被
    告所犯過失傷害、肇事逃逸二罪間，因分屬過失、故意犯而
    各具不同犯意，且行為態樣殊異，自應分論併罰。爰審酌被
    告因駕駛上開自小客車不慎肇事致丙○○受有上開之傷害；
    且肇事後復不知停車察看、及時予以傷者必要之救助或報警
    處理，反而駕車駛離現場，使傷者失卻第一時間之救治機會
    ，已屬不該，犯後復否認過失傷害、肇事逃逸犯行，且未與
    告訴人達成和解，賠償其等所受之損害，及其犯罪動機、目
    的及手段等一切情狀，分別量處如主文所示之刑，並定其應
    執行刑，以示懲儆。
據上論斷，應依刑事訴訟法第299條第1項前段，刑法第284條第1
項前段、第185條之4、第51條第5款，刑法施行法第1條之1，判
決如主文。
本案經檢察官高維駿到庭執行職務。
中    華    民    國    99    年    8     月    24    日
                  刑事第七庭    審判長法  官  林庚棟
                                      法  官  林勇如
                                      法  官  章曉文
以上正本證明與原本無異。
如不服本判決應於收受送達後10日內向本院提出上訴書狀，並應
敘述具體理由；其未敘述上訴理由者，應於上訴期間屆滿後20日
內向本院補提理由書（均須按他造當事人之人數附繕）「切勿逕
送上級法院」。
                                      書記官  林義盛
中    華    民    國    99    年    8     月    24    日
附錄本案論罪科刑法條
刑法第284條：
因過失傷害人者，處6月以下有期徒刑、拘役或5百元以下罰金，
致重傷者，處1年以下有期徒刑、拘役或5百元以下罰金。
從事業務之人，因業務上之過失傷害人者，處1 年以下有期徒刑
、拘役或1千元以下罰金，致重傷者，處3年以下有期徒刑、拘役
或2千元以下罰金。
刑法第185條之4
駕駛動力交通工具肇事，致人死傷而逃逸者，處6月以上5年以下
有期徒刑。

司法院資訊處製作；財團法人民間司法改革基金會備份。
